臺灣臺北地方法院民事判決　　　　　　 100年度保險字第34號
原　　　告　陳瑞龍
法定代理人　葉萬敏
訴訟代理人　施竣中律師
被　　　告　泰安產物保險股份有限公司
法定代理人　李松季
訴訟代理人　趙傳芬
被　　　告　兆豐產物保險股份有限公司
法定代理人　林瑞雲
訴訟代理人　林典胤
上列當事人間請求給付保險金事件，本院於民國100年10月27日
言詞辯論終結，判決如下：
    主  文
被告兆豐產物保險股份有限公司應給付原告新臺幣玖萬元，及自
民國九十八年九月十二日起至清償日止，按年息百分之十計算之
利息。
原告其餘之訴駁回。
訴訟費用由被告兆豐產物保險股份有限公司負擔百分之一，餘由
原告負擔。
本判決第一項得假執行。但被告如以新臺幣玖萬元為原告預供擔
保，得免為假執行。
原告其餘假執行之聲請駁回。
    事實及理由
壹、程序方面：
一、按訴之變更或追加，非經他造同意，不得為之，但擴張或減
    縮應受判決事項之聲明者，不在此限，民事訴訟法第255條
    第1項第3款定有明文。查原告起訴時所為訴之聲明第一、二
    項分別為「被告泰安產物保險股份有限公司（下稱泰安公司
    ）應給付原告新臺幣（下同）4,308,000元。」、「被告兆
    豐產物保險股份有限公司（下稱兆豐公司）應給付原告3,09
    0,000元」（見本院卷(一)第5頁）。嗣於本院民國100年9月6
    日言詞辯論當庭具狀請求被告泰安公司、兆豐公司應就上開
    聲明所示之金額，按年息10%計付利息（見本院卷(二)第19、2
    0頁）。核屬擴張應受判決事項之聲明，揆諸上開說明，於
    法並無不合，應予准許。
二、查原告陳瑞龍業經本院99年度監宣字第342號民事裁定宣告
    為受監護宣告之人，該裁定並同時選定葉萬敏為陳瑞龍之監
    護人，有該裁定附卷可稽（見本院卷(一)第33、34頁），是葉
    萬敏以原告之法定代理人提起本件訴訟，於法即無不合，併
    予敘明。
貳、實體方面：
一、原告起訴主張：原告分別於98年7月間及98年5月間與被告泰
    安公司、兆豐公司締結「泰安產物個人責任保險契約」（下
    稱系爭保險契約(一)）、「自用汽車保險契約」（下稱系爭保
    險契約(二)），並均依約繳付保險費予被告二家公司。嗣原告
    於98年8月24日因交通事故（下稱系爭車禍）而導致左側腦
    梗塞，併有右側肢體偏癱及失語症等傷害，總計住院109天
    ，原告依約得向被告泰安公司請求殘廢保險金300萬元、傷
    害醫療保險金實支實付型10萬元及住院日額型152,000元（
    即每日2,000元×住院天數76天＝152,000元）、加護病房傷
    害醫療保險金（含意外醫療住院日額）56,000元（即每日4,
    000元×加護病房天數14天＝56,000元）、重要器官及肢體
    殘廢加倍給付保險金100萬元，總計4,308,000元；詎原告之
    家屬檢附相關憑證向被告泰安公司提出保險給付申請，竟遭
    被告泰安公司以原告於要保時未就書面詢問事項據實說明為
    由，主張解除契約並拒絕理賠。又原告依約得向被告兆豐公
    司請求給付殘廢保險金300萬元、傷害醫療保險金（日額型
    ）90,000元（即每日1,000元×住院天數90天＝90,000元）
    ，總計3,090,000元；惟原告之家屬檢附相關憑證向被告兆
    豐公司提出保險給付申請，遭被告兆豐公司以原告所受身體
    癱瘓及失語等病症係因中風導致為由，拒絕理賠。雖被告泰
    安公司以原告未據實告知書面詢問事項為由，表示解除系爭
    保險契約(一)，惟原告係因交通意外事故傷勢嚴重才導致喪失
    語言能力及身體癱瘓，縱原告有未據實告知之情形，但未告
    知之事項與危險之發生間欠缺關聯性，依保險法第64條第2
    項但書規定，被告泰安公司亦不得解除保險契約而拒絕理賠
    。又縱認原告違反據實說明義務，且足以影響被告泰安公司
    對於承保危險之估計，但被告泰安公司於事故發生、經原告
    家屬提出理賠之申請後，遲逾一年始以存證信函解除保險契
    約，已逾保險法第64條第3項之除斥期間，被告泰安公司所
    為解除契約之意思表示，亦不合法。爰依保險契約之法律關
    係提起本件訴訟等語。並聲明：(一)被告泰安公司應給付原告
    4,308,000元，及自被告泰安公司應負遲延責任時起，按年
    息10%計算之利息。(二)被告兆豐公司應給付原告3,090,000元
    ，及自被告兆豐公司應負遲延責任時起，按年息10%計算之
    利息。
二、被告答辯：
  (一)被告泰安公司以：因原告於要保書上之「被保險人告知事項
    」欄之「1.過去二年是否曾因患有下列疾病而接受醫師治療
    、診療或用藥？(1)高血壓（收縮壓140mm舒張壓90mm以上）
    、狹心症、心肌梗塞、先天性心藏病、主動脈血管瘤。(2)腦
    中風（腦出血、腦梗塞）、腦瘤、癲癇、智能障礙（外表無
    法明顯判斷者）、精神病、巴金森症。(3)癌症(惡性腫瘤)、
    肝硬化、尿毒、血友病。(4)糖尿病。(5)酒精或藥物濫用成癮
    、眩暈症。(6)視網膜出血或剝離、視神經病變。2.目前身體
    機能是否有下列障害(請勾選)：(1)失明。(2)是否曾經因眼科
    疾病或傷害接受眼科專科醫師治療、診療或用藥，且一目視
    力經矯正後，最佳矯正視力在萬國視力表0.3以下。(3)聾。
    (4)是否曾因耳部疾病或傷害接受耳鼻喉科專科醫師治療、診
    療或用藥，且單耳聽力喪失程度在50分貝(db)以上。(5)啞。
    (6)咀嚼、吞嚥或言語機能障害。(7)四肢(含手指、足趾)缺損
    或畸形。」等項全部勾選「否」，被告於原告發生系爭車禍
    後，經原告法定代理人授權同意向國立台灣大學醫學院附設
    醫院（下稱台大醫院）及長庚醫療財團法人高雄長庚紀念醫
    院（下稱高雄長庚醫院）申請調閱原告之相關病歷摘要，被
    告於99年12月9日收到高雄長庚醫院所回覆之原告病歷後，
    始於病歷發現原告之「出院病歷摘要」記載：「…4.病史（
    Summary of History）：This is a 67-year-old male wit
    h the medical history（病史）of 1.Hypertension（高血
    壓）; 2.Disables mellitus（糖尿病）；3.Chronic renal
    insufficiency（慢性腎機能不全）；4.Recent abno rmall
    iver function（新近肝功能異常）；5.Sleep apnea（睡眠
    呼吸中止症）」，始知悉原告於投保前即患有「高血壓」及
    「糖尿病」之病史。且依卷附原告於95年4月15日於台大醫
    院健康管理中心所作之健檢報告記載：「優先處理之健康問
    題：…蛋白尿、腎功能異常，請至內科門診追蹤複查。…血
    壓偏高，宜長期內科門診治療，控制血壓在理想範圍內，以
    避免發生各種高血壓併發症，如中風、心肌梗塞、尿毒症等
    。左心室肥大變化，與長期高血壓、高血脂症或肥胖有關…
    血糖偏高，請低糖飲食、運動控制，請定期至內科追蹤治療
    。血脂偏高，宜低脂飲食控制」等語；依卷附原告於台北聯
    合門診中心之96年至98年之病歷資料顯示，原告因糖尿病、
    高血壓性心臟病及慢性腎衰竭等病症，長期於該門診中心之
    「腎臟內科」治療，並由醫師開立慢性病處方箋服藥治療，
    可知原告確有高血壓與糖尿病之病史。由於原告對於要保書
    上之書面詢問事項未據實告知，足以變更或減少被告對於危
    險之估計，被告於收到高雄長庚醫院前揭原告病歷知悉後，
    已於99年12月15日以台北南陽郵局第2968號存證信函，向原
    告及其法定代理人、子女主張依保險法第64條規定解除兩造
    間之保險契約，原告請求被告給付保險金，即無理由等語置
    辯，並聲明：原告之訴駁回。
  (二)被告兆豐公司以：伊就原告因系爭車禍撞擊所致之第二及第
    四至第八肋骨骨折合併氣血胸及肺挫傷、骼骨骨折之傷害部
    分，願意依系爭保險契約(二)附加駕駛人傷害保險醫療給付附
    加條款（日額型）給付90,000元。至原告請求殘障保險金30
    0萬元部分，因系爭保險契約(二)附加駕駛人傷害保險保險條
    款第1條約定：「本公司對被保險人於本附加險有效期間內
    駕駛被保險汽車發生交通意外事故，致被保險人死亡或殘廢
    時，本公司依照本附加險之約定負給付保險金的責任。」，
    被保險人殘廢須與交通意外事故具備「相當因果關係」，被
    告始負給付保險金之責。然查原告於發生系爭車禍後經送高
    雄長庚醫院急診，於98年10月7日因腦中風轉至台大醫院加
    護病房住院，依高雄長庚醫院及台大醫院所開立之診斷證明
    書之記載，原告頭部均無外傷，且原告於起訴狀自承其被送
    至高雄長庚醫院急診時之意識清楚，昏迷指數尚有13分，足
    證原告於事故發生時有繫安全帶，故僅受有右側第二及第四
    至第八肋骨骨折合併氣血胸及肺挫傷、骼骨骨折之傷害，原
    告係於高雄長庚醫院治療中始因腦中風而轉診至台大醫院就
    醫，其腦中風所致之傷害係其自發之疾病所引起，不屬於保
    險法第131條第2項規定之「意外傷害」，與系爭車禍間欠缺
    相當因果關係，被告自不負給付保險金之義務。原告主張其
    腦中風係因系爭車禍所致，自應負舉證責任等語置辯，並聲
    明：原告之訴駁回。
三、兩造不爭執事項：
  (一)原告於98年7月24日向被告泰安公司投保系爭保險契約(一)，
    保單號碼：07字第06598117849/00000000000號，保險期間
    自98年7月24日至99年8月24日止，有泰安產物個人責任保險
    要保書、保險費收據、保險單及保險單條款等在卷可稽（見
    本院卷(一)第16至22頁）。
  (二)原告於98年5月18日向被告兆豐公司投保系爭保險契約(二)，
    保險期間自98年5月18日至99年5月18日止，有汽車保險單、
    保險單條款及要保書等在卷可稽（見本院卷(一)第23至29頁、
    本院卷(二)第58頁）。
  (三)原告於98年8月24日發生系爭車禍，經送寶建醫療社團法人
    寶建醫院（下稱寶建醫院）急診後轉高雄長庚醫院急診，再
    轉台大醫院治療，治療後有左側腦梗塞，併有右側肢體偏癱
    及失語症等傷害，有台大醫院診斷證明書、寶建醫院急診護
    理評估單、高雄長庚醫院急診護理記錄等在卷可稽（見本院
    卷(一)第32、37至41頁）。
  (四)被告泰安公司曾於99年12月15日以台北南陽郵局第2968號存
    證信函，向原告及其法定代理人、子女主張依保險法第64條
    規定解除兩造間保險契約，原告及其法定代理人已收受該存
    證信函，有該存證信函及掛號郵件收件回執在卷可稽（見本
    院卷(一)第83至86頁）。
四、得心證之理由：
    原告主張其向被告泰安公司、兆豐公司投保系爭保險契約(一)
    、系爭保險契約(二)，於保險期間之98年8月24日發生系爭車
    禍經治療後受有左側腦梗塞，併有肢體偏癱及失語症等傷害
    ，依約得向被告泰安公司請求保險金4,308,000元、向被告
    兆豐公司請求保險金3,090,000元；詎原告家屬檢附相關憑
    證向被告二家公司申請保險給付，竟遭被告泰安公司以原告
    於要保書之書面詢問事項未據實告知為由，被告兆豐公司以
    原告所受身體癱瘓及失語等病症係腦中風導致為由，拒絕理
    賠。爰依保險契約之法律關係提起本件訴訟等語。被告則均
    否認之，並分別以前揭情詞置辯。是本件爭點厥為：(一)原告
    於投保系爭保險契約(一)時，是否未盡保險法第64條第1項規
    定之告知義務？若然，原告主張其所受之傷害與其未說明之
    事項無因果關係（即傷害非基於其未說明之事實），有無理
    由？被告泰安公司解除保險契約是否合法？是否已逾保險法
    第64條第3項之除斥期間？(二)原告請求被告兆豐公司給付系
    爭保險契約(二)附加駕駛人傷害保險醫療保險金（日額型）90
    ,000元，有無理由？原告請求被告兆豐公司給付殘障保險金
    300萬元，有無理由？（即原告所受之左側腦梗塞，併有右
    側肢體偏癱及失語症等傷害是否因「意外」交通事故所致？
    ）茲析述如次：
  (一)原告於投保系爭保險契約(一)時，是否未盡保險法第64條第1
    項規定之告知義務？若然，原告主張其所受之傷害與其未說
    明之事項無因果關係（傷害非基於其未說明之事實），有無
    理由？被告泰安公司解除保險契約是否合法？是否已逾保險
    法第64條第3項之除斥期間？
    1.查原告向被告泰安公司投保系爭保險契約(一)所提出之要保
      書，其上「被保險人告知事項」欄「1.過去二年是否曾因
      患有下列疾病而接受醫師治療、診療或用藥？(1)高血壓（
      收縮壓140mm舒張壓90mm以上）、狹心症、心肌梗塞、先
      天性心藏病、主動脈血管瘤。(2)腦中風（腦出血、腦梗塞
      ）、腦瘤、癲癇、智能障礙（外表無法明顯判斷者）、精
      神病、巴金森症。(3)癌症(惡性腫瘤)、肝硬化、尿毒、血
      友病。(4)糖尿病。(5)酒精或藥物濫用成癮、眩暈症。(6)視
      網膜出血或剝離、視神經病變。」一項係勾選「否」，有
      該要保書在卷可稽（見本院卷(一)第16、79頁）。又依被告
      泰安公司所提出之原告於高雄長庚醫院之「出院病歷摘要
      」記載：「…4.病史（Summary of History）：This is
      a 67-year-old malewith the medical history of 1.Hy
      pertension（即高血壓）; 2.Disables mellitus（即糖
      尿病）…」等語，有該出院病歷摘要在卷可稽（見本院卷
      (一)第81頁）；本院向台大醫院調取之原告病歷資料中，原
      告於95年4月15日於台大醫院健康管理中心所作之健檢報
      告記載：「優先處理之健康問題：…蛋白尿、腎功能異常
      ，請至內科門診追蹤複查。…血壓偏高，宜長期內科門診
      治療，控制血壓在理想範圍內，以避免發生各種高血壓併
      發症，如中風、心肌梗塞、尿毒症等。左心室肥大變化，
      與長期高血壓、高血脂症或肥胖有關…血糖偏高，請低糖
      飲食、運動控制，請定期至內科追蹤治療。血脂偏高，宜
      低脂飲食控制」等語（見外放病歷資料第7頁）；再依本
      院向台北聯合門診中心調取之原告96年至98年病歷資料顯
      示，原告最早於84年8月25日即因高血壓（收縮壓190mm、
      舒張壓102mm）就醫，並領用30日藥物，於84年9月26日、
      84年10月23日回診之血壓仍過高（分別為收縮壓180mm、
      舒張壓110mm，收縮壓190mm、舒張壓110mm），於84年11
      月間回診之血壓雖已控制（收縮壓150mm、舒張壓94mm）
      ，但醫生開始替原告開立3個月之慢性處方箋，之後原告
      即規律回診至98年5月9日（最後一次慢性處方籤有效日期
      至98年8月1日），有病歷資料在卷可稽（見本院卷(一)第11
      4 至132頁），且95年10月28日就醫時之血壓為收縮壓150
      mm、舒張壓100mm，且自96年1月27日起之病歷資料均有「
      糖尿病」之記載，足見原告早於84年間即因高血壓就醫，
      最遲自96年1月27日起即因糖尿病就醫，且在98年5月9日
      前均有規律就醫。從而，堪認被告泰安公司所辯原告於系
      爭保險契約(一)簽訂前即有高血壓、糖尿病等病史一節屬實
      ，且原告對於被告泰安公司之書面詢問事項有未據實告知
      之情形，已違反保險法第64條第1項規定之據實告知義務
      。
    2.雖原告主張其係因交通意外事故傷勢嚴重才導致喪失語言
      能力及身體癱瘓，其未據實告知被告泰安公司之事項與危
      險之發生欠缺關聯性，依保險法第64條第2項但書規定，
      被告泰安公司不得解除保險契約而拒絕理賠云云，惟為被
      告泰安公司所否認，原告自應證明其所受之左側腦梗塞，
      併有右側肢體偏癱及失語症等傷害係因系爭車禍意外所致
      。經查，依原告提出之屏東縣政府警察局屏東分局道路交
      通事故當事人登記聯單、道路交通事故現場圖（見本院卷
      (一)第30、31頁）所示，系爭車禍係原告於98年8月24日13
      時15分許，駕駛車牌號碼6325-VJ號自小客車於屏東市○
      ○路（忠孝加油站前）撞及右側路邊電桿而發生，並無其
      他車輛與之發生擦撞之情形，衡以該道路外側汽車車道邊
      線距離該支路邊電桿有3.2公尺遠，道路筆直，應無因彎
      道而致視線不良之情形，且原告並未舉證證明有其他非其
      個人因素而致發生系爭車禍之情形，故認系爭車禍應係原
      告駕車自行撞及路邊電桿所致。又原告於系爭車禍後經送
      寶建醫院急診，經急診室醫護人員測得之血壓為收縮壓17
      0mm、舒張壓100mm，生命跡象R（昏迷指數）：13，於同
      日下午4時（即16時）轉診高雄長庚醫院，高雄長庚醫院
      雖曾於同日17時7分以原告「腹部鈍傷，右側氣血胸」發
      出病危通知單，惟原告於同日17時45分有「躁動不安，Em
      do自拔」之情形，於同日19時所測之血壓為收縮壓180mm
      、舒張壓76mm，同日20時32分「生命徵象穩定，意識狀態
      穩定」，有前揭寶建醫院急診護理評估單、高雄長庚醫院
      急診護理記錄在卷可稽，足認原告於系爭車禍發生後之生
      命跡象穩定、意識清楚，且有血壓過高之情形，則原告於
      轉診台大醫院「治療後」有左側腦梗塞併右側肢體偏癱及
      失語症等傷害，是因系爭車禍所肇致或原告自身舊疾高血
      壓、糖尿病所致，即非無疑！而原告除未證明系爭車禍係
      屬意外事故外，亦未能舉證證明其左側腦梗塞併右側肢體
      偏癱及失語症等傷害與其於投保系爭保險契約(一)前即有之
      高血壓、糖尿病無關，其主張有保險法第64條第2項但書
      之情形，即無從採認。
    3.按訂立契約時，要保人對於保險人之書面詢問，應據實說
      明。又要保人故意隱匿，或因過失遺漏，或為不實之說明
      ，足以變更或減少保險人對於危險之估計者，保險人得解
      除契約；其危險發生後亦同，為保險法第64條第1、2項所
      明定。查系爭保險契約(一)要保書聲明事項欄亦有保險法第
      64條條文之記載，原告並於聲明事項欄下方之要保人簽章
      欄、被保險人簽章欄親自簽名，有原告提出之要保書在卷
      可稽（見本院卷(一)第16頁）。又依前所述，原告違反保險
      法第64條第1項規定之據實告知義務，且未證明有同條第2
      項但書之情形，而原告對於被告泰安公司前揭書面詢問事
      項未據實告知，亦確足以減少被告泰安公司對於危險之估
      計，是被告泰安公司主張依保險法第64條解除契約，即屬
      有據。再原告雖主張被告泰安公司係於事故發生、經原告
      家屬提出理賠之申請後，遲逾1年始以存證信函解除契約
      ，已逾保險法第64條第3項之除斥期間云云。惟查，被告
      泰安公司係主張其於99年12月9日收到高雄長庚醫院回覆
      之原告病歷後，始於病歷發現原告之出院病歷摘要有前揭
      記載，而查高雄長庚醫院出具之「出院病歷摘要」複印日
      期為99年11月17日，有該出院病歷摘要上之病歷複印資料
      專用章戳可稽（見本院卷(一)第81頁），堪認被告泰安公司
      此部分主張應屬可信，原告復未能舉證證明被告泰安公司
      於收受高雄長庚醫院所回覆之原告病歷前即已知悉原告有
      高血壓、糖尿病，且知悉時間已逾1個月，自難認被告泰
      安公司為解除系爭保險契約(一)意思表示時已逾保險法第64
      條第3項前段所定之1個月除斥期間；另系爭保險契約(一)簽
      訂日期為98年7月24日，被告泰安公司為解除系爭保險契
      約(一)意思表示之時間亦未逾2年，是原告抗辯被告解除保
      險契約已逾保險法第64條第3項所定之除斥期間云云，即
      不足採。從而，被告泰安公司所為解除系爭保險契約(一)已
      合法有效，原告依系爭保險契約(一)請求被告泰安公司給付
      保險金，即屬無據。
  (二)原告請求被告兆豐公司給付系爭保險契約(二)附加駕駛人傷害
    保險醫療保險金（日額型）90,000元，有無理由？原告請求
    被告兆豐公司給付殘障保險金300萬元，有無理由？（即原
    告所受之左側腦梗塞，併有右側肢體偏癱及失語症等傷害是
    否因意外交通事故所致？）
    1.查被告兆豐公司對於原告請求給付系爭保險契約(二)附加駕
      駛人傷害保險醫療保險金（日額型）90,000元部分，已表
      示同意給付，有本院言詞辯論筆錄及被告兆豐公司答辯狀
      在卷可稽（見本院卷(一)第74頁反面、第90頁），是原告此
      部分請求，為有理由。
    2.按當事人主張有利於己之事實者，就其事實有舉證之責任
      ，但法律別有規定，或依其情形顯失公平者，不在此限，
      民事訴訟法第277條定有明文。又請求履行債務之訴，除
      被告自認原告所主張債權發生原因之事實外，應先由原告
      就其主張此項事實，負舉證之責任，必須證明其為真實後
      ，被告於其抗辯事實，始應負證明之責任，此為舉證責任
      分擔之原則；又民事訴訟如係由原告主張權利者，應先由
      原告負舉證之責，若原告先不能舉證，以證實自己主張之
      事實為真實，則被告就其抗辯事實即令不能舉證，或其所
      舉證據尚有疵累，亦應駁回原告之請求；若原告不能為切
      當之證明，而依法院調查復不能得相當之憑信者，則無論
      被告能否舉出反證，及所舉反證是否可信均可不問，最高
      法院43年台上字第377號、17年上字第917號、19年上字第
      1039號判例參照。次按，傷害保險人於被保險人遭受意外
      傷害及其所致殘廢或死亡時，負給付保險金額之責；前項
      意外傷害，指非由疾病引起之外來突發事故所致者，保險
      法第131條定有明文。又保險法第131條所稱之意外傷害，
      乃指非由疾病引起之外來突發事故所致者而言，該意外傷
      害之界定，在有多數原因競合造成傷殘或死亡事故之情形
      時，應側重於「主力近因原則」，以是否為被保險人因罹
      犯疾病、細菌感染、器官老化衰竭等身體內在原因以外之
      其他外來性、突發性（偶然性）、意外性（不可預知性）
      等因素作個案客觀之認定，並考量該非因被保險人本身已
      存在可得預料或查知之外在因素，是否為造成意外傷殘或
      死亡事故之主要有效而直接之原因（即是否為其重要之最
      近因果關係）而定，有最高法院94年度台上字第1816號判
      決意旨可參照。
    3.查系爭保險契約(二)附加駕駛人傷害保險條款第1條約定：
      「…本公司對被保險人於本附加險有效期間內駕駛被保險
      汽車發生交通意外事故，致被保險人死亡或殘廢時，本公
      司依照本附加險之約定負給付保險金的責任。」，原告請
      求被告兆豐公司給付殘廢保險金，自應舉證證明其殘廢係
      駕駛被保險汽車（車牌號碼6325-VJ號）發生交通「意外
      事故」所致。查，原告既主張其於系爭車禍發生後，在被
      送往寶建醫院急救時僅受有身體外觀傷害，經綜合「最佳
      運動反應」、「發聲反應」和「睜開眼睛」等3項指標評
      估後，當時因外傷導致昏迷指數尚有13分，意識清楚，則
      其於送醫後因中風送台大醫院治療後仍受有左側腦梗塞併
      右側肢體偏癱及失語症等傷害，是否因系爭車禍所造成，
      即非無疑！又依前所述，原告係自行駕車撞及路邊電桿而
      發生系爭車禍，原告並未能證明係屬意外所致之事故，且
      原告自84年8月起即因高血壓而持續就醫服藥，至98年5月
      9日仍至台北聯合門診中心就醫及領取高血壓、糖尿病之
      慢性處方箋（處方箋有效日期為98年8月1日），於系爭車
      禍發生後送急診時仍有高血壓之情形存在，則原告於98年
      8 月24日發生系爭車禍是否受高血壓影響所致，亦非無疑
      。此外，原告並未舉證證明其所受前揭傷害係意外車禍所
      致，原告依系爭保險契約(二)附加駕駛人傷害保險條款請求
      被告兆豐公司給付殘廢保險金300萬元，即屬無據。
    4.至於原告主張其配偶即法定代理人曾向訴外人中國人壽保
      險股份有限公司（下稱中國人壽公司）替原告投保意外險
      等團體保險，中國人壽公司於系爭車禍發生後，已依原告
      家屬所提之保險給付申請，給付原告意外險保險金，足以
      證明本次系爭車禍之發生確屬意外導致等語，然中國人壽
      公司是否有實際調查系爭車禍之發生原因不明，且第三人
      之判斷並無拘束本院之效力，本院認定已如前述，原告此
      部分主張，亦無足採。
    5.末按給付有確定期限者，債務人自期限屆滿時起，負遲延
      責任。給付無確定期限者，債務人於債權人得請求給付時
      ，經其催告而未為給付，自受催告時起，負遲延責任。其
      經債權人起訴而送達訴狀，或依督促程序送達支付命令，
      或為其他相類之行為者，與催告有同一之效力；民法第22
      9條第1、2項分別定有明文。又遲延之債務，以支付金錢
      為標的者，債權人得請求依法定利率計算之遲延利息。但
      約定利率較高者，仍從其約定利率。應付利息之債務，其
      利率未經約定，亦無法律可據者，週年利率為百分之五；
      民法第233條第1項及第203條亦定有明文。又按「保險人
      應於要保人或被保險人交齊證明文件後，於約定期限內給
      付賠償金額。無約定期限者，應於接到通知後15日內給付
      之。保險人因可歸責於自己之事由致未在前項規定期限內
      為給付者，應給付遲延利息年利1分。」保險法第34條亦
      有明定。本件原告家屬於98年8月27日即代原告向被告兆
      豐公司提出理賠申請書，被告兆豐公司並已指派理賠人員
      處理（此業經被告兆豐公司自承在卷，見本院卷(一)第89頁
      ），被告兆豐公司既已同意給付系爭保險契約(二)附加駕駛
      人傷害保險醫療保險金（日額型）90,000元，惟迄今尚未
      給付或提出給付，此乃因可歸責於被告兆豐公司之事由致
      未在上開規定15日內給付該筆保險金，是原告依上開規定
      請求被告兆豐公司給付自應負遲延責任（即98年8月27日
      後加15日之翌日，即98年9月12日）起至清償日止，按年
      息10％計算之利息，洵屬有據，應予准許。
五、綜上所述，原告依保險契約之法律關係，請求被告兆豐公司
    給付系爭保險契約(二)附加駕駛人傷害保險醫療保險金（日額
    型）90,000元及自98年9月12日起至清償日止，按年息10％
    計算之利息，為有理由，應予准許，逾此範圍之請求，為無
    理由，應予駁回；原告請求被告泰安公司給付保險金4,308,
    000元及遲延利息，為無理由，應予駁回。兩造陳明願供擔
    保，聲請宣告假執行及免為假執行，經核原告勝訴部分，所
    命給付之金額未逾50萬元，應依職權宣告假執行，被告兆豐
    公司聲請宣告免為假執行部分，亦核無不合，爰酌定相當之
    擔保金額准許之；至原告敗訴部分，其假執行之聲請，因訴
    之駁回而失所附麗，不應准許。
六、本件事證已臻明確，兩造其餘主張陳述及所提之證據，經審
    酌後於本件判決結果無影響，爰不逐一論述，附此敘明。
七、據上論結，本件原告之訴為一部有理由、一部無理由，依民
    事訴訟法第79條、第389條第1項第5款、第392條第2項，判
    決如主文。
中    華    民    國   100    年    11    月    10    日
                  民事第六庭  法  官  林春鈴
以上正本係照原本作成。
如對本判決上訴，須於判決送達後20日內向本院提出上訴狀。如
委任律師提起上訴者，應一併繳納上訴審裁判費。
中    華    民    國   100    年    11    月    10    日
                              書記官  潘惠敏